【裁判字號】    89,交上易,123
【裁判日期】    890531
【裁判案由】    過失傷害
【裁判全文】
台灣高等法院刑事判決                          八十九年度交上易字第一二三號
    上  訴  人  臺灣士林地方法院檢察署檢察官
    上  訴  人
    即  被  告  乙○○
    選任辯護人  蔡文玉
右上訴人因被告過失傷害案件，不服台灣士林地方法院八十九年度交易字第一號，中
華民國八十九年二月一日第一審判決（起訴案號：台灣士林地方法院檢察署八十八年
度偵字第二四五九號），提起上訴，本院判決如左：
        主  文
原判決撤銷。
乙○○因過失傷害人，處有期徒刑肆月，如易科罰金，以參佰元折算壹日。
        事  實
一、乙○○於民國（下同）八十八年一月二十七日凌晨零時四十分許，駕駛車牌ＥＸ
    －八八三０號小客車，由台北縣淡水鎮捷運站往學府路方向行駛，途經中正東路
    、學府路口市區道路，應注意車速不得逾越時速四十公里，以及行經設有「閃光
    紅燈」之路口，須「停車再開」，即車輛應減速接近，先停止於交岔路口前，讓
    幹道車優先通行後認為安全時，方得續行，且依當時情形，復無不能注意情事，
    竟疏未注意，猶以四、五十公里之速度超速行駛，適甲○○騎乘車牌ＣＨＲ－九
    八八號機車沿中正東路往淡水方向行駛，途經其行經方向設有「閃光黃燈」，表
    示「警告」，車輛應減速接近，注意安全，小心通過之路口時，亦未注意來車，
    小心行駛，致乙○○小客車右側靠近車後車身與甲○○騎乘之上開機車車頭發生
    擦撞，甲○○因而人車倒地，受有右側鎖骨粉碎性骨折之輕傷害。
二、案經甲○○訴由台北縣警察局淡水分局移請台灣士林地方法院檢察署檢察官偵查
    起訴。
        理  由
一、訊據被告乙○○固坦承於右揭時地駕車與告訴人發生車禍，甲○○並因之受傷等
    情不諱，惟矢口否認有過失犯行，並辯稱：伊當時車速僅有二十公里，警訊時隨
    口答稱時速約四、五十公里，係指伊平常開車速度。又伊通過中正東路時曾環視
    左右，未見來車才通過。且伊已通過中正東路十分之九，係告訴人車速較快，且
    疏於注意，剎車不住，撞上伊車後，右肩又撞伊車之車尾云云。惟查：右開事實
    ，據告訴人華柏華指訴綦詳，並有載明告訴人受有右側鎖骨粉碎性骨折傷害之診
    斷證明書乙紙在卷可稽。又被告於警訊時自承當時車輛時速約四、五十公里等語
  （見偵卷第五頁反面），核與告訴人華柏華指訴被告車速很快等情節相符，被告
    嗣改稱車速僅有二十公里云云，無非空言巧飾，不足採信。再參諸卷附道路交通
    事故調查報告表所載兩車肇事後之位置觀之，雖被告車輛係遭告訴人橫向撞及其
    車右後側，且被告已通過交岔路口逾半之際與告訴人發生擦撞，惟被告於行經設
    有閃光紅燈之路口，如能減速接近，先停止於交岔路口前，讓幹道車優先通行後
    認為安全時，始再續行，自能避免前開事故之發生，乃其竟未停車再開，反超速
    行駛，復未暫停避讓，自難諉無前開罪責之成立。被告所辯，尚屬砌詞圖卸，委
    無足取。
二、按行車速度，依標誌之規定，無標誌者，在市區道路，時速不得超過四十公里，
    在郊區道路，時速不得超過六十公里。又閃光紅燈表示「停車再開」，車輛應減
    速接近，先停止於交岔路口前，讓幹道車優先通行後認為安全時，方得續行。道
    路交通安全規則第九十三條第一項第一款及道路交通標誌標線號誌設置規則第二
    百十一條第二款分別定有明文。本件被告駕駛汽車，於行經前開市區道路，應注
    意遵守上開規定，時速不得超過四十公里，以及遇閃光紅燈表示「停車再開」，
    車輛應減速接近，先停止於交岔路口前，讓幹道車優先通行後認為安全時，方得
    續行。且依當時情況，並無不能注意情事，竟疏未注意，猶以時速四、五十公里
    之速度超速行駛，復未暫停避讓，致撞及告訴人受傷，自有過失。又本件車禍經
    送請台灣省台北縣區車輛行車事故鑑定委員會鑑定及台灣省車輛行車事故覆議鑑
    定委員會覆議結果，亦同此認定。再告訴人於警訊時自承：「我由中正東路行駛
    至該路口紅綠燈下停止線時對方車輛才在捷運站道路口上坡段而已」等語，足見
    其於行經前開設有「閃光黃燈」之路口時已看到被告來車，雖被告超速行駛，然
    前開燈號表示「警告」，車輛應減速接近，注意安全，小心通過，乃告訴人竟未
    注意來車，小心行駛，致其所騎乘之上開機車車頭與被告小客車右側車身發生擦
    撞，亦有違道路交通標誌標線號誌設置規則第二百十一條第一款之規定，屬與有
    過失，然仍不能解免於被告過失行為之成立。再告訴人因本件車禍受有右側鎖骨
    粉碎性骨折之輕傷害，有診斷證明書乙紙在卷可稽，被告之過失行為與告訴人之
    傷害間有相當因果關係，其犯行堪以認定。又本件事證明確，被告請求傳訊證人
    黃月霞、邱信雄及警員蘇樹煌，分別說明被告車禍前後之車損狀況以及警訊筆錄
    製作情形，即無必要。
三、核被告所為，係犯刑法第二百八十四條第一項前段之過失傷害罪。
四、原審據以論罪科刑，固非無見。惟查：原判決就告訴人與有過失乙節，漏未論擬
    ，已有違誤。被告上訴意旨，否認犯罪，公訴人依據告訴人請求上訴，指摘原判
    決量刑過輕，雖均無足取，但查原判決既有上開可議，要屬無可維持，自應予撤
    銷改判。爰審酌被告之品行、過失程度、所生危害、迄未賠償告訴人之損害，以
    及告訴人與有過失等一切情狀，量處有期徒刑四月，並諭知易科罰金之折算標準
    ，以示懲儆。又被告雖請求諭知緩刑，然其既未與告訴人達成和解，本件即不宜
    宣告緩刑，附此敘明。
據上論斷，應依刑事訴訟法第三百六十九條第一項前段、第三百六十四條、第二百九
十九條第一項前段、刑法第二百八十四條第一項前段、第四十一條、罰金罰鍰提高標
準條例第一條前段、第二條，判決如主文。
本案經檢察官陳吉穗到庭執行職務。
中    華    民    國    八十九    年       五       月      三十一      日
                            台灣高等法院交通法庭
                                審判長法  官  陳  春  秋
            法  官  王  麗  莉
                                      法  官  高  明  哲
右正本證明與原本無異。
不得上訴。
                                      書記官  李  垂  福
中    華    民    國    八十九    年       六       月        三        日
附錄：本案論罪科刑法條全文
刑法第二百八十四條第一項
因過失傷害人者，處六月以下有期徒刑、拘役或五百元以下罰金。致重傷者，處一年
以下有期徒刑、拘役或五百元下罰金。


司法院資訊處製作；財團法人民間司法改革基金會備份。
